臺灣臺中地方法院刑事判決　　　　　　　　　　　　九十一年度易字第二四九號
　　公　訴　人　臺灣臺中地方法院檢察署檢察官
　　被　　　告　丙○○
右列被告因恐嚇取財案件，經檢察官提起公訴（九十一年度偵字第一三四五六號），
本院判決如左：
    主  文
丙○○連續幫助連續意圖為自己不法之所有，以恐嚇使人將本人之物交付，處有期徒
刑捌月。
    事  實
一、丙○○於民國八十九年間因違反毒品危害防制條例案件，經本院於九十年四月二
    十三日判處有期徒刑一年確定（施用第一級毒品處有期徒刑八月，第二級毒品部
    分處有期徒刑五月，定應執行之刑有期徒刑一年），於九十一年三月二十八日接
    續強制戒治執行，復於九十年間因違反毒品危害防制條例案件，經本院於九十年
    十一月十九日判處有期徒刑二年六月確定（施用第一級毒品處有期徒刑一年八月
    ，第二級毒品部分處有期徒刑一年，定應執行之刑有期徒刑二年六月），應於九
    十二年三月二十八日接續執行，指揮書執畢日應為九十四年九月二十七日，現仍
    在監執行中（與本案不構成累犯）。
二、緣乙○○（冒名「甘忠平」，另經本院判處有期徒刑三年，並於刑之執行完畢或
    赦免後，令入勞動場所強制工作一年）蒐集他人之帳戶提款卡用以從事竊車後撥
    打車主電話恐嚇匯入金額至指定帳戶內，否則即將所竊得之自用小客車放火燒毀
    或解體販售零件或任其處置等恐嚇取財犯行。另卯○○（綽號「小賴」；另經本
    院判處有期徒刑四月）因積欠丙○○一萬元債務，遂以其於九十年七月初於臺中
    縣龍井鄉○○路旁某機車籃子內，侵占之離蔡明崇持有之蔡明崇所有萬泰銀行0
    00000000000號帳戶金融卡一張，另於九十年八月九日早上十一時三
    十分許，在臺中縣龍井鄉○○路福頭崙巷九號黃欽明（另經本院判處有期徒刑四
    月）住處，以新臺幣（下同）四千元代價，向黃欽明購得大肚郵局帳號0000
    00－0，局號000000－0帳戶金融卡一張，而以上開二個帳戶各五千元
    之代價，交付予丙○○抵償上開一萬元之債務。丙○○明知乙○○從事竊車恐嚇
    取財之犯罪行為，且丙○○本人亦從事竊車恐嚇取財之犯行（見本院九十年易字
    第三五七一號竊盜案卷，另行審結），應可預見乙○○蒐集他人之帳戶之金融卡
    使用，將可能幫助他人藉收購帳戶之金融卡遂行恐嚇取財犯罪之目的，竟於該非
    法行為之發生不違背其本意之情形下，基於幫助恐嚇取財之概括犯意，於九十年
    八月中旬，連續在臺中縣內分別將卯○○交付抵債之上開蔡明崇、黃欽明之金融
    各一張各以一萬元之代價出售予乙○○，以幫助乙○○為連續恐嚇取財之犯行。
三、乙○○取得上開二帳戶後，基於意圖為自己不法所有之概括犯意，連續於附表一
    所示之竊盜時間、地點，竊取附表所示癸○○等人所有之自用小客車共九輛。得
    手後，乙○○以在車上尋得之癸○○等人之聯絡電話聯絡車主，向渠等恐嚇稱應
    將指定金額匯入指定之丙○○所提供之上開帳戶，否則即將所竊得之自用小客車
    放火燒燬或解體販售零件或任其處置，致癸○○、庚○○、辛○○、辰○○、己○○、丑○○、吳秀綿、寅○○心生畏懼，其中癸○○、庚○○、辛○○、辰○○、丑○○、吳秀綿、寅○○並因而以附表一所示之方式匯款，己○○、壬○○
    則未匯款。
四、嗣於九十年八月二十三日十一時二十分，為警在台中縣大肚鄉○○路○段三四一
    巷之廢棄工廠內，查獲乙○○、丙○○與戊○○（另為不起訴處分）同乘乙○○
    竊得之車牌號碼Ｈ五─七六八七號自用小客車，並扣得蔡崇明帳戶之萬泰銀行金
    融卡一張、黃欽明帳戶之郵政儲金金融卡一張、乙○○所有研磨過之起子五支、
    破壞剪一支、乙○○所有之行動電話二具及丙○○所有之行動電話一具。
五、案經臺中縣警察局烏日分局報告臺灣臺中地方法院檢察署檢察官偵查起訴。
    理  由
一、訊據據被告丙○○矢口否認有何幫助恐嚇取財之犯行，辯稱其有向證人卯○○購
    買四個帳戶，其先為自己使用向證人卯○○購買案外人陳忠駿、劉益全之二個帳
    戶，後來再介紹證人乙○○購買證人黃欽明之帳戶，至於證人蔡明崇之帳戶其並
    無印象，而證人卯○○出售帳戶之代價是每個一萬元云云，另辯稱係證人乙○○
    欲向其購買提款卡，但證人乙○○並未表示做何用途，因證人卯○○欠其款項，
    九十年八月中旬其向證人卯○○索款，證人卯○○表示沒錢，但有存摺要賣，並
    表示賣掉存摺才有錢清償欠款，因此其打電話給證人乙○○，請甘某帶錢過來，
    其在現場將甘某的錢交給證人卯○○，復將帳戶交給證人乙○○，其再向卯○○
    催討欠款，當時三人都在場，其只是為了向卯○○要錢，並不知乙○○要帳戶做
    什麼，其並非幫助乙○○犯罪云云。經查：
  (1)附表一所示之車輛確係證人癸○○、辛○○、辰○○、呂奎裕、丑○○、丁○○
    、寅○○、己○○等人失竊，且接獲恐嚇取財電話等情，業經證人乙○○於警偵
    訊中供述明確，核與被害人癸○○、辛○○、辰○○、呂奎裕、丑○○、丁○○
    、寅○○、己○○於警訊時指述情節相符，而其中被害人癸○○、辛○○、辰○○、呂奎裕、丑○○、丁○○、寅○○等人均依歹徒之指示，將款項匯入其指定
    之上開萬泰銀行000000000000號蔡明崇帳戶及大肚郵局帳號000
    000－0，局號000000－0黃欽明帳戶一節，復據上開被害人癸○○等
    人於警訊時陳述明確，亦有郵政國內匯款執據、自動櫃員機交易紀錄、存款收執
    聯等單據在卷可稽。而證人乙○○因竊車恐嚇取財案件經本院判處有期徒刑三年
    ，並於刑之執行完畢或赦免後，令入勞動場所強制工作一年，有本院九十年易字
    第三三一四號乙○○竊盜案刑事判決一件在卷可參，是以證人乙○○確係使用上
    開二帳戶供其恐嚇取財匯款之用。
  (2)上開萬泰銀行000000000000號帳戶金融卡一張係蔡明崇開戶一節；
  另大肚郵局帳號000000－0，局號000000－0帳戶金融卡係證人黃
    欽明以四千元出售予證人卯○○一節，分別據證人蔡明崇、黃欽明於偵訊時證述
    明確。證人乙○○確有向被告購買二個帳戶，係以二萬元為代價購買，並以之從
    事恐嚇取財之事實，業據證人乙○○於本院調查時證述明確，而證人乙○○向被
    告購買之帳戶係警方於九十年八月二十三日所查扣之證人蔡崇明帳戶之萬泰銀行
    金融卡一張、證人黃欽明帳戶之郵政儲金金融卡一張之事實，業據被告於偵訊時
    供認不諱，核與證人乙○○於偵訊時供證情節相符，被告於偵訊時供稱其交付二
    個帳戶給甘忠平（即乙○○），即九十年八月二十三日查獲那二個，此二帳戶係
    證人卯○○交付，陳某欠我錢，並向我表示有人頭帳戶要賣，而乙○○表示其需
    要帳戶使用，是在八月中旬買了二個，一個是郵局的帳戶，一個沒印象，乙○○
    拿二萬元給我，連同卯○○欠我的一萬元，向卯○○拿了二個帳戶，我只向卯○○拿提款卡，沒拿印章、存摺，拿到提款卡後，都交給乙○○，其並未與乙○○
    共同竊車勒贖等語（見臺灣臺中地方法院檢察署九十年度偵字第一五二一九號竊
    盜案卷九十年十月九日訊問筆錄），證人乙○○於偵訊時供證稱其透過被告向卯
    ○○購買二個帳戶，即是查獲的那兩個，一個是郵局，一個是萬泰銀行，二個合
    計二萬元，一個買一個多月，另一個買沒多久，其並未替被告向何人買帳戶，是
    被告自己找卯○○買的，其只見過「小賴」即卯○○一、二次面，並不清楚其做
    何事，其並未直接找「小賴」，都是透過被告等語（見臺灣臺中地方法院檢察署
    九十年度偵字第一五二一九號竊盜案卷九十年九月十二日訊問筆錄），足徵被告
    確係出售上開二帳戶金融卡予證人乙○○。被告復辯以僅係介紹乙○○購買帳戶
    金融卡，交易時其與證人乙○○、卯○○均在現場云云，惟查乙○○係向證人卯
    ○○購買帳戶，且證人乙○○、卯○○於本案查獲前並不認識，業據證人乙○○
    、卯○○於偵訊時及本院調查中證述甚明，證人乙○○（於警偵訊時冒名甘忠平
    應訊）於偵訊中供證稱其以前並不認識卯○○，是被告向其表示向陳某購買二個
    帳戶，其交給被告二萬元等語（見臺灣臺中地方法院檢察署九十年度偵字第一五
    二一九號竊盜案卷九十年十月九日偵訊筆錄），復供證稱其透過被告向卯○○購
    買二個帳戶，是被告自己找卯○○買的，其只見過「小賴」即卯○○一、二次面
    ，並不清楚其做何事，其並未直接找「小賴」，都是透過被告等語（見臺灣臺中
    地方法院檢察署九十年度偵字第一五二一九號竊盜案卷九十年九月十二日訊問筆
    錄），又於本院調查時證稱丙○○有向其表示是和朋友綽號「小賴」買的帳戶，
    被查獲後其才知道「小賴」是卯○○，卯○○其以前有看過，但不認識等語，而
    證人卯○○於本院調查時證稱其有賣帳戶給丙○○使用，出售帳戶一手交錢，一
    手交貨，並不知其用途，亦不知帳戶一部分供丙○○自己使用，一部分供乙○○
    使用，其交給丙○○後，吳某有先試用過，並沒對其表示何人要使用這些帳戶，
    其只認識丙○○，直到開庭時才認識乙○○，其只是賣帳戶給丙○○等語，顯見
    係由證人乙○○委託被告向證人卯○○購買上開二帳戶之金融卡使用，再由被告
    交付甘某上開二帳戶之金融卡，且被告係分別二次連續為證人乙○○購得上開二
    帳戶，尚非如被告所辯其僅係「介紹」證人乙○○向證人卯○○購買帳戶。
  (3)又被告雖另辯以其僅介紹證人乙○○向證人卯○○買上開黃欽明之帳戶，至於蔡
    明崇之帳戶其無印象云云，另證人卯○○於本院調查時證稱其有賣帳戶給丙○○
    使用，包括證人黃欽明、案外人劉益全、陳忠駿、洪庭章之帳戶，但蔡明崇之帳
    戶並非其提供云云。然查：被告於偵查中自承其交付二個帳戶給乙○○，即九十
    年八月二十三日查獲那二個，此二帳戶係證人卯○○交付等語，核與證人乙○○
    於偵訊時供證稱其透過被告向卯○○購買二個帳戶，即是查獲的那兩個，一個是
    郵局，一個是萬泰銀行等情節相符，另證人卯○○於偵訊中亦證稱其交付被告二
    個帳戶，一個是撿到的，另一個是郵局提款卡等語（見臺灣臺中地方法院檢察署
    九十年度偵字第一五二一九號竊盜案卷偵訊筆錄），衡諸偵訊時距案發時間較近
    ，被告及相關證人記憶較為清晰，且其供述內容不易受他人影響，較無事後卸責
    勾串迴護之情事，自應以渠等於偵查中陳述情節較為可採。而本院九十年度易字
    第三三一四號卯○○竊盜案刑事判決亦認定證人卯○○確有提供上開證人蔡明崇
    、黃欽明二帳戶予被告出售予證人乙○○，並以卯○○幫助連續意圖為自己不法
    之所有，以恐嚇使人將本人之物交付，處有期徒刑四月等情，有本院九十年度易
    字第三三一四號刑事判決一份在卷可佐。是以上開二帳戶應確係證人卯○○出售
    提供予被告一節，應無疑義。
  (4)被告復辯以其不知證人乙○○使用上開帳戶從事竊車恐嚇取財之犯行云云，另證
    人乙○○於本院調查時亦證稱被告並不知其有竊車恐嚇取財之情事云云，惟按刑
    法上之故意，可分為直接故意與不確定故意（間接故意），所謂「不確定故意」
    ，係指行為人對於構成犯罪之事實，預見其發生而其發生並不違背其本意者，刑
    法第十三條第二項定有明文，而金融帳戶之申請甚為簡易方便，豈有人願意以二
    萬元之代價收購他人之金融帳戶，如非供作犯罪出入之帳戶或其他不法目的，應
    無隱匿自己名義帳戶而借用他人金融帳戶之必要，而被告係向證人卯○○取得人
    頭帳戶之金融卡，交予證人乙○○使用，已如前述，而被告其本人係從事竊車恐
    嚇取財之犯行，並經本院審理中，業經本院核閱九十年度易字第三五七一號案卷
    屬實，而證人卯○○分別提供予被告之帳戶除本件之帳戶外，復有案外人劉益全
    、陳忠駿等人之帳戶一節，業據證人卯○○於本院調查中陳明，而被告及證人乙○○於偵查中均供承乙○○以金融卡提款次數已滿，要求被告補摺等情，顯見其
    就乙○○蒐售他人帳戶從事恐嚇取財犯行應有相當之預見，被告要難諉為不知。
    而證人乙○○果利用被告代為收購之帳戶作為犯恐嚇取財罪之款項出入帳戶，足
  見被告有容任乙○○利用其提供之帳戶犯恐嚇取財罪之不確定故意，應堪認定。
    被告辯稱不知帳戶會作何用云云，顯屬卸責之詞，無足採信。此外復有上開扣案
    金融卡二張、證人乙○○所有用以竊車之研磨過之起子五支、破壞剪一支等物扣
    案可資佐證，被告犯行洵堪認定，應予依法論科。
二、查乙○○所為乃犯刑法第三百四十六條第一項恐嚇取財罪，其先後數行為，時間
    緊接，所犯罪名相同，顯係基於概括之犯意為之，為連續犯，核先敘明。核被告
    丙○○提供郵局帳戶予他人供恐嚇取財匯款使用，雖並未參與證人乙○○恐嚇贖
    款之行為，然其顯係以幫助證人乙○○犯恐嚇取財罪之意思，參與恐嚇取財構成
    要件以外之行為，其所為係犯刑法第三十條第一項、第三百四十六條第一項之幫
    助連續恐嚇取財罪，被告先後提供蔡明崇、黃欽明之金融卡予證人乙○○二次幫
    助犯行，時間緊接，犯罪構成要件相同，顯係基於概括犯意反覆為之，為連續犯
    ，應依刑法第五十六條規定論以一罪，並加重其刑。並依刑法第三十條第二項之
    規定，按正犯之刑減輕，並依刑法第七十一條第一項規定，先加後減之。又公訴
    人認被告幫助證人乙○○犯恐嚇取財罪部分犯行包括如附表二部分之犯行，且被
    害人甲○○於警訊時供明係匯款至台新銀行洪章庭帳戶，並非匯款至被告所提供
    之上開蔡明崇、黃欽明之帳戶，另被害人子○○、徐李水妹、楊宗榮、陳玫玉之
    夫壬○○於警訊時亦未陳稱歹徒要求渠等匯款至被告提供之上開蔡明崇、黃欽明
    二帳戶，本院復偏查全卷並無證據可證證人乙○○係以被告提供之上開二帳戶向
    附表二所示之被害人進行恐嚇取財，公訴人認被告另有幫助證人乙○○為附表二
    部分之恐嚇取財犯行云云，顯有誤會。爰審酌被告擅自蒐集他人之帳戶供他人非
    法使用，使犯罪難以查緝，助長犯罪，行為殊屬不當，且犯後猶砌詞卸責，未能
    坦白認過、犯後態度難認良好等一切情狀，量處如主文所示之刑。扣案證人蔡明
    崇帳戶之萬泰銀行金融卡一張、證人黃欽明帳戶之郵政儲金金融卡一張並非被告
    所有，亦非違禁物，本院無從為沒收之諭知；另證人乙○○所有研磨過之起子五
    支、破壞剪一支、乙○○所有之行動電話二具，縱係證人乙○○犯罪所用之物，
    惟因被告係幫助犯，其僅係對於犯罪構成要件以外行為為加工，並無共同犯罪之
    意思，自不適用責任共同原則，故就正犯證人乙○○應沒收之物，毋庸於本件諭
    知沒收。另又被告所有之行動電話一具，雖係被告所有，然尚無實據可證與本件
    犯行有何關連，亦非違禁物，亦無從為沒收之諭知，附此敘明。
據上論斷，應依刑事訴訟法第二百九十九條第一項前段，刑法第五十六條、三百四十
六條第一項、第三十條，罰金罰鍰提高標準條例第一條前段，判決如主文。
中      華      民      國      九十一      年    十二    月    二十    日
                                    臺灣臺中地方法院刑事第二庭
                                        法  官  陳  葳
右正本證明與原本無異
如不服本判決，應於收受本判決後十日內向本院提出上訴書狀，其未敘述上訴理由者
，並得於提起上訴後十日內向本院補提理由書狀（均須按他造當事人之人數附繕本）
「切勿逕送上級法院」
                                        書記官
中      華      民      國      九十一      年    十二    月    二十    日
附錄法條：
刑法第三十條
幫助他人犯罪者，為從犯。雖他人不知幫助之情者，亦同。
從犯之處罰，得按正犯之刑減輕之。
刑法第三百四十六條第一項
意圖為自己或第三人不法之所有，以恐嚇使人將本人或第三人之物交付者，處六月以
上五年以下有期徒刑，得併科一千元以下罰金。
附表一：
┌───────┬────┬───┬────┬────┬────┬───┐
│竊盜時間及地點│車牌號碼│被害人│恐嚇時間│恐嚇金額│匯入帳戶│備  註│
├───────┼────┼───┼────┼────┼────┼───┤
│90.08.16二十時│L6-2693 │癸○○│竊車後數│二萬元  │大肚郵局│已匯款│
│三十分，台中市│        │      │日內不詳│        │000000-0│      │
│衛道路巷內    │        │      │時間    │        │000000-0│      │
│              │        │      │        │        │黃欽明  │      │
├───────┼────┼───┼────┼────┼────┼───┤
│90.08.17某時，│S9-0508 │庚○○│90.08.17│八萬元降│大肚郵局│已匯款│
│台中市西屯區西│        │      │十五時許│至六萬元│000000-0│      │
│安街上        │        │      │接續二次│        │000000-0│      │
│              │        │      │        │        │黃欽明  │      │
├───────┼────┼───┼────┼────┼────┼───┤
│90.08.18十九時│S5-5347 │辛○○│90.08.18│六萬五千│大肚郵局│已匯款│
│，台中市○○路│        │      │二十三時│元降至二│000000-0│（一萬│
│與大業路口    │        │      │三十分許│萬五千元│000000-0│元）  │
│              │        │      │接續多次│        │黃欽明  │      │
├───────┼────┼───┼────┼────┼────┼───┤
│90.08.21六時三│2L-2500 │辰○○│90.08.21│八萬元降│大肚郵局│已匯款│
│十分，台中市四│        │      │八時三十│至二萬五│000000-0│      │
│川三街二九號前│        │      │分      │千元    │000000-0│      │
│              │        │      │        │        │黃欽明  │      │
├───────┼────┼───┼────┼────┼────┼───┤
│90.08.21十一時│A8-8233 │己○○│竊車後數│六萬元  │大肚郵局│未匯款│
│，台中市西屯區│        │      │日內不詳│        │000000-0│      │
│西安街七六巷五│        │      │時間    │        │000000-0│      │
│弄一號前      │        │      │        │      │黃欽明  │      │
├───────┼────┼───┼────┼────┼────┼───┤
│90.08.22七時三│5J-0012 │丑○○│竊車後數│二萬元  │萬泰銀行│已匯款│
│十分，台中市華│        │      │日內不詳│        │00000000│      │
│美西街與忠明路│        │      │時間    │        │8603    │      │
│口            │        │      │        │        │蔡明崇  │      │
├───────┼────┼───┼────┼────┼────┼───┤
│90.08.22十二時│Y3-1771 │吳秀綿│90.08.22│六萬五千│大肚郵局│已匯款│
│二十分，台中市│        │      │十二時三│元降為二│000000-0│      │
│忠明路四九九號│        │      │十分接續│萬五千元│000000-0│      │
│前            │        │      │二次（被│        │黃欽明  │      │
│              │        │      │恐嚇人為│        │        │      │
│              │        │      │丁○○）│        │        │      │
├───────┼────┼───┼────┼────┼────┼───┤
│90.08.23七時四│X5-3263 │寅○○│90.08.23│六萬五千│大肚郵局│已匯款│
│十分，台中縣大│        │      │八時許，│元      │000000-0│      │
│肚鄉○○路一六│        │      │同日十時│        │000000-0│      │
│四巷一弄七十號│        │      │許      │        │黃欽明  │      │
└───────┴────┴───┴────┴────┴────┴───┘
 附表二：
┌───────┬────┬───┬────┬────┬────┬───┐
│竊盜時間及地點│車牌號碼│被害人│恐嚇時間│恐嚇金額│匯入帳戶│備  註│
├───────┼────┼───┼────┼────┼────┼───┤
│90.06.26五時三│LO-7816 │子○○│90.06.28│四萬元  │未匯款  │未匯款│
│十分，台中市工│        │      │十時許，│        │（因被害│      │
│學北路一七一號│        │      │90.06.29│        │人無法與│      │
│              │        │      │上午九時│        │乙○○聯│      │
│              │        │      │、十一時│        │絡而未遂│      │
│              │        │   │許（被恐│        │）      │      │
│              │        │      │嚇人為邱│        │        │      │
│              │        │      │亦農之姐│        │        │      │
│              │        │      │邱曉文）│        │        │      │
├───────┼────┼───┼────┼────┼────┼───┤
│90.08.02八時三│W2-0138 │徐李水│無（因車│無      │無      │無    │
│十分，台中市向│        │妹    │上無聯絡│        │        │      │
│上路與黎明路口│        │      │方式）  │        │        │      │
├───────┼────┼───┼────┼────┼────┼───┤
│90.08.06凌晨某│5M-7827 │楊宗榮│90.08.07│不詳    │未匯款（│未匯款│
│時，台中市五權│        │      │七時許  │        │因被害人│      │
│西路與忠勇路口│        │      │        │        │不予理會│      │
│              │        │      │        │        │而未遂）│      │
├───────┼────┼───┼────┼────┼────┼───┤
│90.08.16某時，│M5-4303 │甲○○│90.08.17│五萬元降│台新銀行│已轉帳│
│台中市西屯區惠│        │      │十時許及│至三萬元│00000000│（二萬│
│中路與市政路口│        │      │同日十一│        │00000000│五千元│
│              │        │      │時許    │        │0       │）    │
│              │        │      │        │        │洪章庭  │      │
├───────┼────┼───┼────┼────┼────┼───┤
│90.08.23八時，│H5-7687 │陳玟玉│90.08.23│七萬元降│未匯款  │未匯款│
│台中市○○街與│        │      │八時三十│為四萬五│（因林志│      │
│精誠二三街口  │        │      │分接續二│千元    │杉討價還│      │
│              │        │      │次（被恐│        │價而未遂│      │
│              │        │      │嚇人為陳│        │）      │      │
│              │        │      │玟玉之夫│        │        │      │
│              │        │      │壬○○）│        │        │      │
└───────┴────┴───┴────┴────┴────┴───┘
